【裁判字號】    96,訴,10109
【裁判日期】    970529
【裁判案由】    侵權行為損害賠償
【裁判全文】
臺灣臺北地方法院民事判決             96年度訴字第10109號
原      告  甲○○
            庚○○
上二人共同
訴訟代理人  張麗真律師
被      告  乙○○
            大勇遊覽汽車股份有限公司
法定代理人  丙○○
訴訟代理人  己○○
            戊○○
被      告  丁○○
訴訟代理人  馬在勤律師
複  代理人  陳佳雯律師
上列當事人間請求侵權行為損害賠償事件，本院於民國97年5月
29日辯論終結，判決如下：
    主      文
原告之訴及其假執行之聲請均駁回。
訴訟費用由原告負擔。
    事實及理由
壹、原告起訴主張：
一、被告乙○○受僱於被告大勇遊覽汽車股份有限公司（下稱大
    勇公司）擔任駕駛，平日從事駕駛業務，於民國94年11月7
    日下午6時10分許，駕駛車牌號碼A4-155號大型客車（下稱
    系爭大客車），於臺北市○○區○○路3段55號前之停車格
    處，按其情節應注意路邊停車時應依規定停放，而依當時情
    形並無不能注意之情況，竟疏未注意，將其所駕駛系爭大客
    車停放於上開自用小客車之停車格位，系爭大客車之左側車
    身因而超出車輛停車格之停放範圍。又被告丁○○於同日下
    午6時20分，駕駛車牌號碼EP-1669號自用小客車（下稱系爭
    小客車），沿臺北市○○區○○路3段由東往西方向行駛，
    行經同路段55號之外側第二車道前，按其情節應注意車前狀
    況及兩車間併行間隔，依當時路段有照明、天候晴朗、視線
    良好、路面無其他障礙物等情況，並無不能注意之情形，竟
    疏未注意，逼同方向由被繼承人即原告之子王鼎鈞所騎乘車
    牌號碼P29-569號重型機車（下稱系爭機車），無路可過，
    因此撞擊被告乙○○違規停靠路邊之系爭大客車，致王鼎鈞
    受有頭部外傷及顏面骨折併裂傷，經送醫急救仍不治死亡，
    上開事實雖經臺灣臺北地方法院檢察署（下稱臺北地檢）95
    年度偵字第194號不起訴處分書、臺灣高等法院檢察署96年
    度上聲議字第831號處分書駁回再議，對被告乙○○及丁○○處以不起訴處分確定在案，惟檢察官調查之證據及所認定
    之事實，非當然有拘束民事判決之效力。原告係王鼎鈞之父
    母，被告乙○○、丁○○上開分別違反道路交通安全規則第
    112條第1項第15款、第94條第3項規定之事實，違反保護他
    人之法令，爰依民法第184條第2項、第192條、第194條規定
    ，請求被告乙○○、丁○○負損害賠償責任。另被告乙○○
    、丁○○上開事實，共同不法侵害王鼎鈞之生命權，爰依民
    法第185條、第192條、第194條規定，請求被告乙○○、丁○○負連帶損害賠償責任。又被告大勇公司係被告乙○○之
    僱傭人，爰依民法第188條第1項、第192條第2項、第194條
    規定請求被告大勇公司、乙○○負連帶損害賠償責任。
二、被告乙○○部分：依臺北地檢95年度偵字第194號偵查卷宗
    （下稱偵查卷）中，臺北市政府警察局刑事鑑識中心大安分
    局轄內王鼎鈞車禍命案現場勘察現場報告及中華車輛交通事
    故鑑定技術研究學會之認定，被告乙○○駕駛之系爭大客車
    緊靠人行道路邊停車，車體佔滿小停車格，左車輪壓停車格
    外界線，車體超出停車格，皆以凹陷認定兩車有撞擊；系爭
    大客車車身高度妨礙後方行車視線及動線，形成障礙，為肇
    事原因之一。被告乙○○之停車行為與被害人之死亡有因果
    關係。
三、被告丁○○部分：本件交通事故地段係屬二線道且路邊劃有
    停車格，被害人騎在二線道中之外側道。被害人未行使於停
    車格之路面，事故現場圖上之a、b煞車痕非被害人之煞車痕
    。被告丁○○於事故發生時對原告甲○○稱其很抱歉亦有責
    任，且表示被害人靈堂設置後要前往上香。
四、原告甲○○因被告上開行為而受有下列損害：
（一）殯葬費：原告甲○○支出殯葬費新臺幣（下同）251,000
      元。
（二）扶養費：被害人王鼎鈞依民法第1114條、第1115條第1項
      分別應對原告等負有法定扶養義務，故原告自得向被告請
      求扶養費用。是原告主張依據94年所得稅扶養親屬寬減額
      74,000元計算；被害人王鼎鈞父母之扶養義務人共有二人
      ，依法應平均負擔扶養費，被害人王鼎鈞之父即原告甲○○為40年5月16日出生，依94年臺灣省簡易生命表，平均
      餘命27.91年，扣除霍夫曼係數計算中間利息計算法計算
      ，得一次請求扶養費643,021元。
（三）慰撫金：200萬元。以上共計2,894,021元，十位數以下捨
      棄，原告甲○○請求2,894,000元。
五、原告庚○○因被告上開行為而受有下列損害：
（一）扶養費：被害人王鼎鈞之母即原告庚○○40年3月9日出生
      ，平均餘命32.40年，扣除霍夫曼係數計算中間利息計算
      法計算，得一次請求扶養費718,594元。
（二）慰撫金：200萬元。以上共計2,718,594元，十位數以下捨
      棄，原告庚○○請求2,718,500元。
六、原告甲○○大學畢業，現任職於食品公司，管理公司財產，
    年收入約100多萬元至200多萬元。原告庚○○國中畢業，曾
    於美容業服務，婚後一直為家庭主婦，無收入。原告二人名
    下有一棟房子。
七、聲明：被告應連帶給付原告甲○○2,894,000元，及自起訴
    狀繕本送達之翌日起至清償日止，按年息5%計算之利息。被
    告應連帶給付原告庚○○2,718,500元，及自起訴狀繕本送
    達之翌日起至清償日止，按年息5%計算之利息。並願供擔保
    請准宣告假執行。
貳、被告乙○○、大勇公司辯稱：
一、被告乙○○否認有過失，如有過失，原告請求之慰撫金過高
    ，請求酌減。被告乙○○曾聽原告甲○○對伊陳述被告丁○○事故發生時曾於臺北市大安分局對原告甲○○表示歉意，
    並承認有責任。
二、被告乙○○高中畢業，曾為大客車駕駛，年收入約50多萬元
    ，現於服飾公司擔任業務，年收入不到40萬元，名下無財產
    。
三、聲明：原告之訴駁回。
參、被告丁○○辯稱如下：
一、被告與王鼎鈞之死亡無因果關係：
（一）經臺北市政府警察局刑事鑑識中心勘驗，並未於被告所駕
      汽車及王鼎鈞系爭機車之相對應高度處發現明顯可疑轉移
      性跡證，研判兩車車體上之痕跡無法證明具關聯性，上開
      機車車牌背面及邊緣均未發現有外來轉移漆質，車禍現場
      證人莊克誠、張先智均證稱未看見被告所駕汽車撞擊被害
      人王鼎鈞，則被告與王鼎鈞之死亡無因果關係。
（二）被告確曾駕車與王鼎鈞所騎乘之機車同向行駛於仁愛路之
      慢車道，然法律未禁止汽車不得行駛於慢車道，則被告並
      無原告所稱有大車逼小車，違反道路交通規則第94條第3
      項之情事。
二、被告丁○○並無過失：被告丁○○於警局向原告稱抱歉，僅
    為安慰原告之意，未向原告自承有責任；被告丁○○是否向
    被害人捻香，與本件事實無關。
三、被告丁○○高中畢業，名下財產有位於雲林縣之田地1筆，
    目前任職於川林有限公司擔任職員，年收入為252,000元。
四、如被告有過失，原告請求之慰撫金過高，請求酌減。
五、聲明：原告之訴及其假執行之聲請均駁回。如為不利判決，
    願供擔保免為假執行。
參、兩造不爭執事實：
一、被告乙○○係受僱被告大勇公司之駕駛，平日以駕駛系爭大
    客車為業。被告乙○○於94年11月7日下午6時許將系爭大客
    半停放於臺北市○○區○○路3段55號前小客車停車格內。
二、王鼎鈞於94年11月7日下午6時20分駕駛系爭機車，沿仁愛路
    3段由東往西方向行駛，行經同路段55號之外側第二車道前
    ，撞擊系爭大客車，因而受有頭部外傷及顏面骨折併裂傷，
    經送醫急救仍不治死亡。
三、原告甲○○已支出殯葬費251,000元。
四、若被告乙○○、丁○○有過失，原告甲○○對被告得一次請
    求扶養費643,021元，原告庚○○得一次請求扶養費718,594
    元。
五、原告於系爭事故發生後對被告乙○○、丁○○提出過失致死
    告訴，經臺北地檢檢察官以該署95年度偵字第194號對被告
    乙○○、丁○○為不起訴處分，原告不服聲請再議，經臺灣
    高等法院檢察署以96年度上聲議字第831號駁回再議之聲請
    。
肆、本件原告主張被告乙○○、丁○○有上開其所陳之過失行為
    ，致王鼎鈞死亡，被告大勇公司為乙○○之僱用人，依法應
    負連帶賠償責任，被告則以前揭情詞置辯，是本件主要爭點
    為：一、被告乙○○、丁○○就被害人王鼎鈞車禍意外事故
    ，有無過失？又被告乙○○、被告丁○○之行為有無違反保
    護他人之法令，而應負侵權行為責任？二、被告如果有過失
    ，原告請求之慰撫金是否過高？
伍、茲分別就兩造上開爭執分敘如下：
一、被告乙○○、丁○○就被害人王鼎鈞車禍意外事故，有無過
    失。又被告乙○○、被告丁○○之行為有無違反保護他人之
    法令，而應負侵權行為責任：本件原告主張被告乙○○駕駛
    系爭大客車，應依規定停放，而依當時情形並無不能注意之
    情況，竟疏未注意，將其所駕駛系爭大客車停放於上開自用
    小客車之停車格位，系爭大客車之左側車身因而超出車輛停
    車格之停放範圍；而被告丁○○應注意車前狀況及兩車間併
    行間隔，當時並無不能注意之情形，竟疏未注意，逼同方向
    由王鼎鈞所騎乘系爭機車，無路可過，因此撞擊被告乙○○
    違規停靠路邊之上開大型客車等情，被告乙○○固不否認有
    停放系爭大客車於小客車停車格之情事，然否認有過失。被
    告丁○○亦否認有何違反交通規則之情事。按因故意或過失
    ，不法侵害他人之權利者，負損害賠償責任。故意以背於善
    良風俗之方法，加損害於他人者亦同。違反保護他人之法律
    ，致生損害於他人者，負賠償責任。但能證明其行為無過失
    者，不在此限。民法第184條定有明文。茲分別就被告乙○○、丁○○之過失部分論述：
（一）被告乙○○部分：
    (1)按汽車停車時，停車時間、位置、方式及車種，如公路主
      管機關、市區道路主管機關或警察機關有特別規定時，應
      依其規定，道路交通安全規則第112條第1項第16款定有明
      文。本件被告乙○○駕駛系爭大客車停放於臺北市○○區
      ○○路3段55號前之小客車停車格內，已如前述，是被告
      乙○○之停車行為業已違反道路交通安全規則第112條第1
      項第16款之規定，堪予認定。又一般道路所繪停車格之車
      輛停放線，其格位範圍目的在限制駕駛人停放車輛之位置
      ，以避免對其他往來之人車造成通行之妨礙及危險。系爭
      事故發生時，被告乙○○所駕駛系爭大客車左後輪壓線，
      其左側車身有部分超出停車格之車輛停放線外，有本院所
      調取之臺北地檢95年度相字第823號相驗卷宗（下稱相驗
      卷）所附刑案現場照片可稽（相驗卷第21頁），該大客車
      停放之位置既超出停車格範圍外，已對往來人車之通行造
      成妨礙及危險，而系爭事故發生時並無何不能注意之情事
      ，被告乙○○仍疏未注意將該大客車停放在小客車停車格
      ，任令大客車車身超出停車格外，則其停車行為有過失，
      堪予認定。
    (2)惟按侵權行為損害賠償之債，須損害之發生與加害人之故
      意或過失加害行為間有相當因果關係，始能成立。所謂相
      當因果關係，係以行為人之行為所造成之客觀存在事實，
      依經驗法則，可認通常均可能發生同樣損害之結果而言；
      如有此同一條件存在，通常不必皆發生此損害之結果，則
      該條件與結果並不相當，即無相當因果關係；不能僅以行
      為人就其行為有故意過失，自認該行為與損害間有相當因
      果關係（最高法院90年度臺上字第772號判決意旨參照）
      查：
      本件事故曾經臺北市政府警察局刑事鑑識中心現場勘察
        採證，其勘察情形略為：「…二、車號A4-155中型巴士
        ：…（二）車體外觀情形：1.車尾左側方向燈旁發現有
        血跡分布情形，跡證編號1- 2，跡證編號1血跡距該車
        左側車體邊緣約為41cm，距地高約為87cm，血跡呈噴濺
        小血點分布型態（照片31、40、41）；跡證編號2血跡
        距該車左側車體約為40cm，距地高約為85cm，呈擦抹血
        跡分布型態（照片42-43）。2.後車牌下方及保險桿處
        有小血點分布狀況，分布範圍距該車左側車體約為55-
        85cm之間，距地高約為62-77cm；該處血跡呈小血點分
        布狀態（照片44-50）。3.後保險桿左側有凹陷狀況，
        距該車左停車體約為25cm，距地高約為65cm（照片30-
        32）。後保險桿左側凹陷處下方有擦痕狀況，分布範圍
        距該車左側車體約為8-31cm，距地高約為47-51cm（照
        片33-36）。5.車尾底盤下方金屬環有摩擦狀況，餘未
        發現顯可疑生物性跡證（照片36-37）。（三）輪胎情
        形：左後車輪輪胎印痕（跡證編號19），經檢視未發現
        可疑跡證（照片51-54）。（四）其餘經以可見光燈源
        法初步檢視後，並無發現明顯可疑跡；詳如車輛平面圖
        。…四、車號P29-569機車：…機車損壞情形：機車右
        側後視鏡、把手、腳踏板等處有摩擦及損壞情形（照片
        85-98）；機車左後視鏡斷裂（照片102-103）；機車左
        側腳踏板附近有括擦痕跡（照片99-101）；機車車尾未
        發現明顯可疑跡證（照片104-105）；機車大燈脫落，
        車頭有摩擦及損壞情形（照片106-108）。（三）機車
        前輪跡證編號17（照片118-121）、機車後輪跡證編號
        18（照片122-125）。（四）機車前斜板上方發現有血
        跡，跡證編號3（照片111、114-115）、前置物架上發
        現有血跡，跡證編號4（照片111、116）、前腳踏墊上
        發現有血跡，跡證編號5（照片112、11 7），上述3件
        跡證均照相紀錄型態。…柒、初步分析研判：一、本案
        涉案車號A4-155中型巴士、車尾左側方向燈旁及後車牌
        下方及保險桿處發現小血點、後保險桿左側有凹陷狀況
        、後保險桿左側凹陷處及車尾底盤下方金屬環有摩擦等
        狀況；初步研判不排除死者撞擊該車後方之可能，惟俟
        現場採獲之生物跡證鑑驗後，始能作進一步研判。…」
        （偵查卷第45頁至第137頁）。
      在偵查中，檢察官曾將該件送中華民國車輛交通事故鑑
        定技術研究學會鑑定，經該會鑑定結果為：「駕駛行為
        ：1.王機車（指王鼎鈞之機車）。2.李巴士（指被告乙○○之大客車）3.林小客車（指被告丁○○之小客車）
        。…(2)根據李車停車位置，其左後輪壓線如照片3.4、
        但機車騎士撞擊位置約距左側車身50公分處（左後尾燈
        右側）與壓線無因果關係。(3)林車左前左側無撞擊痕、
        王機車左側及左後無被撞擊痕。因此林車圖中位置與會
        勘位置如照片9.10.11.12.經比對應與與本件事故無關
        。(4)機車倒地位置距離李巴士左後被撞位置約13公尺，
        顯示王機車行經機關附近、車輛多路段（下班時間）未
        減速慢行。(5)李巴士違規停車，車身高於小客車甚多，
        對後車之視線有影響，且妨礙其預見及反應。四、肇事
        因素分析：1.王鼎鈞駕駛機車行駛慢車道，於下班時段
        行經空總機關附近車多路段，未減速，未注意擦撞違規
        停車為肇事原因。2.乙○○於小客車停車格違規停放中
        型客車，其車身高妨礙後方行車視線，形成障礙，均有
        違規定」等語（偵查卷第197頁至第199頁）。
      依上開採證之照片及資料觀之，系爭大客車雖停放於路
        旁小客車停車格內，而超出停車格。然其車身超出停車
        格部分甚少。而依其後方遭撞擊而凹陷及血點分布位置
        等部分，係在該小客車停車格範圍內，此觀之偵查卷第
        71頁所附編號24照片可知。又系爭大客車車尾左側方向
        燈旁有血跡分別距該車左側車體邊緣約為41公分至40公
        分。距地高約為87公分及85公分；後車牌下方及保險桿
        處小血點分布範圍距該車左側車體約為55至85公分之間
        ，距地高約62至77公分，均在小客車停車格範圍內，是
        縱認系爭大客車未停放該處，而係其他小客車停放於該
        處，依王鼎鈞所騎乘機車之路線，亦不免會撞及停放於
        該處之小客車，該部分既係規劃為停車格位，王鼎鈞於
        騎乘機車時自應特別注意其行駛路線之車前狀況。再依
        偵查時卷附道路交通事故現場圖（偵查卷第23頁）及照
        片（相驗卷第14頁至第41頁），系爭機車於撞擊後之位
        置距撞擊處約十餘公尺，其安全帽甚至於撞擊後脫落於
        現場，而不能於王鼎鈞頭部受撞擊時保護其頭部之安全
        。並參照上開所述系爭機車撞毀之情形，可見其速度之
        快，堪認王鼎鈞於行車時速度已逾該路段時速50公里之
        限制甚多。本件依上開情形可知，王鼎鈞於高速行駛時
        雖發現前方有系爭大客車而欲變換車道，然因系爭大客
        車左後方有系爭小客車，即欲穿過系爭大客車左後方及
        系爭小客車右前方間之空隙，卻仍撞及系爭大客車左後
        方。則依前開說明，雖被告乙○○系爭大客車違規停放
        於小客車停車格位，然本件縱使該停車格所停放者為小
        客車，王鼎鈞仍不免高速撞及車輛，是被告乙○○雖有
        過失，惟本件王鼎鈞死亡之結果，與被告乙○○之過失
        應，應無相當因果關係。
（二）被告丁○○部分：
    (1)本件經臺北市政府警察局刑事鑑識中心現場勘察採證，其
      中就系爭小客車勘察情形略為：「三、車號EP-1669號自
      小客車…（二）車體外表情形：車前保險桿右側發現不明
      擦痕6處，跡證編號6-11（照片61、64、70），編號跡證6
      距地高約為53cm（照片62-63）；編號跡證7距地高約為53
      cm（照片65-66）；編號跡證8距地高約為54cm（照片67）
      ；編號跡證9距地高釣為55cm（照片68）；編號跡證10距
      地高約為49cm（照片69）；編號跡證11（照片71-72）距
      地高約為23cm。（三）輪胎情形：前車輪輪胎印痕（跡證
      編號13），右後車輪輪胎印痕（跡證編號14），左前車輪
      輪胎印痕（跡證編號15），左後車輪輪胎印痕（跡證編號
      16），經檢視未發現可疑跡證。（四）其餘處經以可見光
      燈源初步檢視並無發現可疑跡證，詳如車輛平面圖。…。
      初步研判不排除死者撞擊該車後方之可能，惟俟現場採獲
      之生物跡證鑑驗後，始能作進一步研判。二、車號EP-166
      9自小客車車體外觀無明顯損毀狀況，僅於該車車前保險
      桿右側發現不明擦痕6處，另於車號P29-569機車左右兩側
      踏板處（與車號EP-1669自小客車前保險桿側相對高度）
      ，發現不明刮擦痕跡，惟因未於兩車相對高度發現明顯可
      發轉移性跡證，初步研判車號EP-1669自小客車與車號P29
      -569機車兩車車體上痕跡，無法證明其關聯性，故難以研
      判兩車是否有擦撞或接觸。…」（偵查卷第49頁至第50頁
      、第52頁至第52-1頁）。
    (2)再依檢察官會同被告乙○○、丁○○、甲○○等人於95年
      9月29日曾勘驗車牌號碼P29-569號機車，該車大牌經扣案
      送比對有無C車（指車號EP-1669號自小客車）之車漆（偵
      查卷第180頁），經篩檢結果該車牌正、背面及邊緣均未
      發現有外來轉移漆質，有附於偵查卷之臺北市政府警察局
      微物跡證初步篩檢結果報告表可佐（偵查卷第201頁）。
    (3)本件經中華民國車輛交通事故鑑定技術研究學會鑑定後認
      為系爭自小客車左前左側無撞擊痕，系爭機車左側及左後
      無被撞擊痕，系爭小客車圖中位置與會勘位置經比對後，
      應與本件事故無關。就肇事因素分析亦認係王鼎鈞駕駛機
      車行駛慢車道，於下班時段行經空總機關附近車多路段，
      未減速，未注意擦撞違規停車為肇事原因等語（偵查卷第
      197頁至第199頁），而未認定被告丁○○有何肇事原因。
    (4)原告雖懷疑被告丁○○有逼車之情形，為被告丁○○所否
      認。經查：被告丁○○於偵查中陳稱：「…我要下班回家
      ，經過該處車流很大，有聽到右邊外面有碰一聲，我沒有
      碰到他（指王鼎鈞），之後我看到右前方，一輛機車飛出
      去東西散滿地，當時我就停車，因為左邊內車道流量很大
      ，我就下車走到車頭前方，我先看機車，往右看路邊有小
      巴士，左後輪下有躺一位人士在那裏，當時我的車子是直
      行，但聽到碰的一聲後，車頭有歪一下，但我還是在慢車
      道內。…（問：暨然是慢慢行駛，沒有碰到死者的機車，
      為何車頭偏移車道？）因為我有聽到聲音後方向盤有轉動
      。…聽到碰的一聲之前我的車速約40公里，當時是下班時
      間車子很多，我的左側有很多機車、汽車，就只有這樣」
      （偵查卷第145頁、第146頁）。又本件事故報案人蔣克成
      於偵查中證稱：伊未目睹系爭事故經過，當時（騎）機車
      路過，伊先看到一台小客車停在現場，就把車號記下，之
      後就去察看傷者，發現他受傷很嚴重，但在場開小客車的
      先生，要求伊打110叫警察，小客車駕駛還跟伊說，這不
      是他的問題，當時在慢車道沒有發生車禍之前流量就很大
      ，車速約30、40公里等語（偵查卷第158頁）。又依偵查
      卷附附之道路交通事故現場圖所示，系爭小客車並無剎車
      痕（偵查卷第13頁），參照該時間係在下班後車流尖峰時
      間，該路段又是市區，於上下班時間車流較大，小客車車
      身不若機車車身小而便利，可在車陣中快速穿梭，堪認被
      告丁○○所辯事故發生前車速約40公里應屬可取。而王鼎
      鈞騎乘系爭機車以高速行駛而撞擊系爭大客車之情形已如
      前述。則在此情形下，王鼎鈞以高速行駛，而被告丁○○
      以40公里行駛，在被告丁○○發現王鼎鈞前，王鼎鈞應在
      被告丁○○左後方，在周圍車流量大之情形下，被告丁○○所能注意者應多為前方之車況，而無法兼及後方來車，
      僅可能於被告丁○○欲變換車道時，顧及左右來車，應不
      致在王鼎鈞騎乘機車超車前發現王鼎鈞而故意逼車。又如
      被告丁○○在本件事故發生地點前即因超車或其他原因故
      意逼車，則被告丁○○之車速亦應較快，否則無法追及高
      速行使之王鼎鈞機車，然依前開交通事故現場圖可知，被
      告丁○○所駕駛系爭小客車，並無高速行使而緊急剎車之
      剎車痕。又如被告丁○○係於發生事故前即與王鼎鈞發生
      逼車之情形，眼見王鼎鈞發生車禍，而慢慢停下來，則被
      告丁○○大可離開現場，何必停放於現場敏感之處所，而
      於事後稱此事與伊無關。況且，依證人蔣克成之證言，現
      場車流量很大之情形，應亦無足夠空間令被告丁○○駕駛
      小客車高速行駛逼迫王鼎鈞之系爭機車。此外，並無其他
      證據證明被告丁○○於發生本件事故前有故意逼車之情形
      ，是原告此部分主張尚不足取。
    (5)原告又稱被告丁○○曾於警訊時與其握手說抱歉，說伊也
      有責任。並表示欲至死者靈堂捻香，事後卻未前往，且於
      嗣後打電話稱「你兒子的魂未引回家去，因你兒子來找我
      ，告訴我要找凶手」，如果被告丁○○與此事無關，不會
      講這種話等語，為被告丁○○所否認。查，被告丁○○於
      偵查中陳稱：（問：看到甲○○，有無說何事？）我只說
      很抱歉，我基於道德看到狀況而停車，只有與甲○○握手
      而已。（問：你跟告訴人說，死者靈堂設置後要前往捻香
      而沒有做？）甲○○打電話給我，他說死者要出殯，我說
      找個時間再過去，後來我沒有去，理由是出殯當天我出差
      至中南部等語（偵查卷第215頁、第216頁）。固足認被告
      丁○○有原告所指握手說抱歉及原欲前往為王鼎鈞上香而
      爽約之事，然本件原告既主張被告丁○○有侵權行為，依
      民事訴訟法第277條規定，即應由其負舉證責任，縱被告
      丁○○確有上開原告所稱致歉及未前往捻香，或通知原告
      未將王鼎鈞的魂引回家。然被告丁○○於警訊時握手抱歉
      之原因究係其行車有影響王鼎鈞致發生本件事故，抑或係
      因見王鼎鈞死者而表示遺憾，此等被告丁○○內心之事，
      他人實難知悉，自難以此有多種可能性原因之內心思維所
      談話語，據為被告丁○○過失或有違反保護他人法律規定
      情事之認定。
    (6)原告另質疑被告丁○○於事故發生時車上尚有他人云云，
      而懷疑該人有目睹案發經過，亦為被告丁○○所否認。查
      ，報案人張先智於偵查中證稱：伊看到蔣克成先停下來，
      也跟著停車在旁邊，就直接打電話報案，當時伊問傷者是
      否可眨眨眼，但他沒有反應，臉上有驚恐表情，沒有說話
      ，但有聽到自小客車打電話給朋友。當時天色較暗，沒有
      特別注意系爭小客車有無其他乘客，只看到被告丁○○在
      打電話，在走之前該車都沒有其他乘客出來。全程只看到
      被告丁○○，報警後也只看到他一人等語（偵查卷第159
      頁、第161頁）。而證人即於警訊時陪同被告丁○○在場
      之徐國瑋在偵查中亦證稱：伊係經丁○○以手機通知在路
      上發生狀況，請伊過去協助，到場時丁○○已在警車內，
      有看到現場有員警在處理，現場已經清理，伊與丁○○走
      路至分局作筆錄，丁○○作完筆錄坐計程車回家，伊則騎
      機車回家等語（偵查卷第212頁至第214頁）。是原告對此
      部分之主張應係揣測之詞，自不足取。
（三）被告乙○○雖有過失，然其過失行為與王鼎鈞死亡結果並
      無相當因果關係。至被告乙○○固有違反保護他人之法律
      ，但縱使如此，依法律之規定，仍應侵權行為結果與所違
      反保護他人法律之行為具有相當因果關係為要件。至被告
      丁○○部分，原告並不能證明其有何過失或違反保護他人
      之法律之情事，則原告主張被告乙○○、丁○○之侵權行
      為，而應負賠償責任一節，自無可取。又被告大勇公司部
      分，因其受僱人部分之侵權行為責任並不成立，原告依民
      法第188條規定請求被告大勇公司與被告乙○○負連帶賠
      償責任，亦非可取。
二、被告如果有過失，原告請求之慰撫金是否過高：本件被告既
    無侵權行為責任，則此部分自毋庸再論，附此敘明。
陸、從而，原告依據侵權行為之法律關係提起本訴，請求被告連
    帶給付原告甲○○2,894,000元；連帶給付原告庚○○2,718
    ,500元，及均自起訴狀繕本送達之翌日起至清償日止，按年
    息5%計算之利息為無理由，應予駁回。原告之訴既經駁回，
    其假執行之聲請即失所附麗，自應併予駁回。
柒、本件事證已臻明確，兩造其餘主張陳述及所提之證據，經審
    酌後於本件判決結果無影響，爰不逐一論述，附此敘明。
捌、綜上所論，原告之訴為無理由，依民事訴訟法第78條、第85
    條第1項前段，判決如主文。
中    華    民    國    97    年    5     月    29    日
                      民事第二庭  法  官  蔡政哲
上為正本係照原本作成
如對本判決不服，應於送達後20日內，向本院提出上訴狀。
中    華    民    國    97    年    5     月    29    日
                                  書記官  曾靖雯


司法院資訊處製作；財團法人民間司法改革基金會備份。
